【裁判字號】    97,再小抗,1
【裁判日期】    970222
【裁判案由】    給付租金等
【裁判全文】
臺灣士林地方法院民事裁定             97年度再小抗字第1號
抗  告  人  甲○○
相  對  人  財政部國有財產局台灣北區辦事處
法定代理人  乙○○
上列當事人間給付租金等事件，抗告人對於中華民國96年11月30
日本院士林簡易庭96年度士再小字第1 號所為裁定，提起抗告，
本院裁定如下：
    主      文
抗告駁回。
抗告程序費用由抗告人負擔。
    理      由
一、抗告人於原法院起訴主張：兩造間原法院93年度士小字第11
    58號、95年度士小字第第204 號給付租金事件判決（下分別
    稱上開判決為系爭確定判決一、二，其訴訟事件則分別稱系
    爭訴訟事件一、二）業已確定，但原確定判決一、二有判決
    適用法規顯有錯誤之情事，為此提起再審之訴，求予廢棄原
    確定判決一、二等語。原法院則以抗告人提起再審之訴已逾
    30日之不變期間，且未提出遵守再審不變期間之證據，而裁
    定駁回抗告人再審之訴。
二、按對於小額程序第一審裁判之上訴或抗告，非以其違背法令
    為理由，不得為之。民事訴訟法第436 條之24第2 項定有明
    文。又再審之訴，應於30日之不變期間提起。前項期間，自
    判決確定時起算。民事訴訟法第500 條第1 項、第2 項前段
    定有明文。而當事人以有民事訴訟法第496 條第1 項第1 款
    適用法規顯有錯誤之情形，提起再審之訴，應認此項理由於
    裁判送達時當事人即可知悉，故計算是否逾30日之不變期間
    ，應自裁判確定時起算，無同法第500 條第2 項但書再審理
    由知悉在後之適用（最高法院70年台再字第212 號判例參照
    ）。又提起再審之訴，應表明再審理由，及關於再審理由並
    遵守不變期間之證據（民事訴訟法第五百零一條第一項第四
    款），其未表明者無庸命其補正（最高法院60年臺抗字第53
    8 號、61年臺再字第137 號判例參照）。是對於小額訴訟程
    序之第一審確定判決，向為第一審判決之原法院提起再審之
    訴，經以不合法裁定駁回者，對於該駁回裁定，自僅能以原
    裁定違背法令為理由，提起抗告，要屬當然。
三、經查，系爭確定判決二已於民國95年3 月29日宣示判決，判
    決並於95年4 月18日公示送達被告，並於95年5 月9 日確定
    ，業經本院調閱系爭訴訟事件全部案卷核閱無訛。衡諸上開
    說明，抗告人對系爭確定判決二提起本件再審之訴，至遲應
    自系爭確定判決二判決確定之日，即95年5 月9 日起30日為
    之，抗告人遲至96年1 月22日始向原法院提起本件再審之訴
    （見96年度嘉簡字第85號卷所附民事起訴狀收狀章，又按抗
    告人係原意向原法院提起再審之訴，然將書狀誤送臺灣嘉義
    地方法院，經該院裁定移送原法院審理），已逾越提起再審
    之訴之不變期間，甚為明確。抗告人於原法院裁定前，亦未
    提出其本件提起再審之訴遵守不變期間之其他事實、證據，
    原法院未命補正，因認抗告人提起再審之訴違反不變期間之
    規定而不合法，予以裁定駁回，經核於法並無違誤。
四、至抗告人提起本件抗告，其抗告理由僅泛言：系爭訴訟事件
    二訴訟情節不明，且未收到系爭確定判決二，無法參與系爭
    訴訟事件一辯論，難以遵守不變期間；臺灣嘉義地方法院（
    下稱嘉義地院）民事執行處扣押伊之存款時，伊之代理人王
    蘇嘉立即前往嘉義地院民事執行處報到製作筆錄；嘉義地院
    民事執行處曾發函予伊，表示該處對實體事項無審認權限，
    必須向管轄法院提起訴訟，並提出伊93年至94年間之護照影
    本及戶籍地址之里長證明，證明伊於93至95年間未居住戶籍
    地址並曾出國等情。顯未就原裁定關於駁回其對於系爭確定
    判決二之再審之訴，有何不適用法規或適用法規不當之違法
    有何具體指摘，依上述民事訴訟法第436 條之24之規定，自
    難認其抗告有理由。且細譯抗告人所述內容，不過係主張其
    為何不能遵守不變期間之原因，難認其有提出遵守不變期間
    之事實、證據。甚者，訴訟要件之欠缺，依法法院毋庸命補
    正者，當事人應於法院為裁判前予以補正，自無由於法院以
    訴訟要件欠缺裁定駁回其訴訟後，再經抗告程序予以補正之
    理，否則訴訟要件之規定，將失其作用。抗告人於原法院裁
    定以前，均未敘明其遵守不變期間事實，亦未提出遵守之證
    據，原法院以其要件有欠缺而裁定駁回後，抗告人縱於提起
    抗告後，於本院再為補提相關事證，自無從治癒其訴訟不合
    法之瑕疵，彰彰明甚。
五、再按再審之訴，必對於確定判決始得提起，此觀諸民事訴訟
    法第496 條規定至明。若其判決並未確定，或雖經判決而不
    能發生判決之效力，則其提起再審，即不得謂為合法（最高
    法院18年上字第2871號判例參照）。且提起上訴，應於第一
    審判決送達後20日之不變期內為之，民事訴訟法第440 條前
    段定有明文。經查，抗告人於93年間，係設籍於臺北市○○
    區○○街55巷5 弄9 號，原法院審理系爭訴訟事件一時，乃
    按上址為送達，因遷移不明而退回。原法院即依相對人（按
    即系爭訴訟事件一之原告）之聲請，裁定以公示送達方式向
    抗告人（按即系爭訴訟事件一之被告）送達93年12月7 日言
    詞辯論通知書及起訴狀繕本，相對人於93年11月2 日刊登於
    新聞紙，固據本院調取系爭訴訟事件一全卷（按即93年度士
    小字第1158號卷）核閱屬實。然查，抗告人於93年4 月27日
    即已出境，至94年3 月31日始在入境，有法務部入出境資訊
    連結作業列印資料附本院卷可參。由此可知，於系爭訴訟事
    件一審理期間，抗告人乃係身在國外，而屬應於國外送達而
    處所不明之情，依民事訴訟法第152 條規定，對抗告人之公
    示送達應自最後登載新聞紙之日起60日，始生效力。然相對
    人於93年11月2 日將公示送達起訴狀繕本及言詞辯論通知書
    公告最後登載新聞紙，原法院則不及60日之93年12月7 日即
    為言詞辯論終結，足見原法院於審理系爭訴訟事件一時，依
    相對人聲請所為公示送達，難謂合法，殊屬明確。嗣原法院
    於93年12月21日宣示系爭確定判決一，並將系爭確定判決一
    僅以職權公示送達方式公告黏貼於法院牌示處，及張貼於區
    公所牌示處以為公示送達，其送達自仍未合法，揆諸前揭規
    定，系爭確定判決一既未合法送達於再審原告，尚無從起算
    二十日之不變期間，是系爭確定判決一應屬尚未確定。從而
    ，抗告人對尚未確定之系爭確定判決一提起再審，即不合法
    ，應予駁回。原裁定以抗告人所提對系爭確定判決一之再審
    之訴，違反不變期間之規定，而駁回抗告人此部分之訴，理
    由雖有不同，結論並無二致，仍應維持。抗告意旨指摘原裁
    定此部分不當，求予廢棄，仍應認無理由。
六、綜上所陳，原法院以抗告人提起再審之訴為不合法，駁回再
    審之訴，經核並無不合。抗告意旨指摘原裁定不當，求予廢
    棄改判，為無理由，應予駁回。
七、至系爭確定判決一既未合法送達再審原告，而尚未確定，原
    法院自應將系爭確定判決一另補行合法送達予再審原告，再
    審原告若對於系爭確定判決一仍有不服，自得對之另行提起
    上訴，要屬當然，併此敘明。
八、爰裁定如主文。
中    華    民    國    97    年    2     月    22    日
                  民事第三庭  審判長法  官  鍾任賜
                                    法  官  施月燿
                                    法  官  王沛雷
以上正本證明與原本無異。
本件裁定不得再抗告。
中    華    民    國    97    年    2     月    26    日
                                    書記官  桂大永


司法院資訊處製作；財團法人民間司法改革基金會備份。
